【裁判字號】    98,司家聲,105
【裁判日期】    990315
【裁判案由】    酌定遺產管理報酬
【裁判全文】
臺灣臺中地方法院民事裁定           98年度司家聲字第105號
聲  請  人  陳盈壽（即甲○○之遺產管理人）
上列聲請人聲請酌定遺產管理報酬事件，本院裁定如下：
    主  文
聲請人任被繼承人甲○○遺產管理人之報酬酌定為新臺幣伍萬元
。
程序費用由被繼承人甲○○之遺產負擔。
    理  由
一、本件聲請意旨略以：聲請人經本院以九十八年度財管字第六
    號民事裁定選任為被繼承人甲○○之遺產管理人，並依法對
    被繼承人之繼承人為公示催告，而依民法第一千一百八十三
    條規定，遺產管理人得請求報酬，其數額由親屬會議酌定之
    ，惟本件並無親屬會議可資酌定報酬數額，爰依財政部訂頒
    「代管無人承認繼承遺產作業要點」第十四點第三項規定，
    即應依民法規定聲請法院酌定報酬，其請求標準不得低於遺
    產現值百分之一。經查，被繼承人甲○○遺有土地一筆及其
    上建物二筆，鑑定價格分別為新臺幣（下同）一百六十七萬
    元、五百三十二萬七千一百七十元、十萬九千二百一十元，
    為聲明參與分配，爰聲請以遺產現值百分之二即十四萬二千
    一百二十八元酌定報酬等語，並提出本院九十八年度財管字
    第六號民事裁定暨確定證明書、臺灣桃園地方法院（下稱桃
    園地院）民事執行處函、刊報資料暨收據、交通費收據、申
    領地政電子謄本交易憑證暨申請明細等為證。
二、按遺產管理人得請求報酬，其數額由親屬會議按其勞力及與
    被繼承人之關係酌定之；次按依本法之規定應開親屬會議時
    ，由當事人、法定代理人或其他利害關係人召集之；再按親
    屬會議不能召開或召開有困難時，依法應經親屬會議處理之
    事項，由有召集權人聲請法院處理之；又按依民法第一千一
    百三十二條第二項規定，聲請法院處理下列各款所定應經親
    屬會議處理之事件，由被繼承人住所地之法院管轄：（三）
    民法第一千一百八十三條所定遺產管理人報酬之酌定，民法
    第一千一百八十三條、第一千一百二十九條、第一千一百三
    十二條第二項及非訟事件法第一百六十六條第一項第三款分
    別定有明文。故法院選任之遺產管理人得聲請法院酌定其報
    酬及支出之必要管理費用，惟本案並無親屬會議可資酌定報
    酬數額，是遺產管理人自得向被繼承人住所地之法院聲請酌
    定遺產報酬。
三、經查：(一)聲請人主張其業經本院以九十八年度財管字第六號
    民事裁定選任為被繼承人甲○○之遺產管理人，業經本院依
    職權調閱上開民事裁定查核屬實。揆諸前揭情事，被繼承人
    既無合法之親屬會議可資召開，自亦無從由其親屬會議酌定
    遺產管理報酬，執此，聲請人聲請本院酌定其遺產管理報酬
    ，自屬有據。(二)另關於報酬數額部分，財政部雖頒訂「代管
    無人承認繼承遺產作業要點」作為請求遺產管理報酬之依據
    ，然依司法院大法官釋字第一三七、二一六、四０七號解釋
    意旨，法院於審判時應就具體案情，依其獨立確信之判斷，
    認定事實，適用法律，不受行政機關之拘束。上開作業要點
    僅為行政規則，參酌前揭大法官解釋意旨，並無拘束本院之
    效力，本院得本於獨立確信之判斷，自行認定事實、適用法
    律。本件聲請人自就任遺產管理人後，進行之管理工作包含
    對被繼承人之繼承人公示催告、參與桃園地院九十八年度司
    執字第六一０七二號、九十八年度司執字第五六六六八號強
    制執行程序等，本院斟酌本件聲請人處理遺產時間、被繼承
    人之遺產總額及管理遺產之工作內容，認其處理遺產管理事
    務之程度為中等程度，惟聲請人請求以被繼承人遺產現值之
    百分之二即十四萬二千一百二十八元作為遺產管理報酬數額
    ，本院認稍嫌過高，爰酌定遺產管理報酬為五萬元。
四、依非訟事件法第一百六十六條第二項，裁定如主文。
中    華    民    國    99    年    3    月    15    日
                  家事法庭      司法事務官  羅欣寧
以上正本係照原本作成
如對本裁定抗告須於裁定送達後十日內向本院提出抗告狀。
如不服本件裁定，得於裁定書送達之翌日起十日內，以書狀敘述
理由，向本庭提起抗告。並應繳納抗告費新臺幣一千元。
中    華    民    國    99    年    3    月    15    日
                                書  記  官  蔡萍萍

司法院資訊處製作；財團法人民間司法改革基金會備份。
